【裁判字號】    98,簡上,223
【裁判日期】    980421
【裁判案由】    竊盜
【裁判全文】
臺灣板橋地方法院刑事判決             98年度簡上字第223號
上  訴  人
即  被  告  丙○○
上列上訴人即被告因竊盜案件，不服本院97年度簡字第10322 號
中華民國97年12月31日第一審判決（聲請簡易判決處刑案號：97
年度偵字第29226 號），提起上訴，本院管轄之第二審合議庭判
決如下：
    主  文
上訴駁回。
    事實及理由
一、本案經本院審理結果，認第一審以被告丙○○所為係犯刑法
    第320 條第1 項之竊盜罪罪證明確，判處被告丙○○罰金新
    臺幣5,000 元，如易服勞役，以新臺幣1,000 元折算1 日，
    其認事用法均無違誤，量刑亦屬妥當，應予維持，並引用第
    一審刑事簡易判決記載之事實、證據及理由（如附件）。
二、被告丙○○上訴意旨略以：伊因失眠、頭昏目眩、健忘等症
    狀，經三軍總醫院醫師診斷有憂鬱症，正接受新抗憂鬱藥物
    「REMERON 」（即樂活憂）的治療，服用該藥物初期會出現
    頭暈、焦煩、噁心、精神無法集中等現象，於結帳時不清楚
    所購買之刮鬍刀片是否已結帳云云。經查：
(一)被告丙○○於民國97年10月8 日晚上6 時30分許，在臺北縣
    中和市○○路182 號B1「甲○○○○○」，於賣場貨物架上
    拿取「舒適牌悍將鈦塗層」刮鬍刀片1 盒後，僅將所購買之
    白米3 包、魚油膠囊1 罐及煙品等物結帳，並未將上開購買
    之刮鬍刀片予以結帳，即逕行離去乙節，業據證人即大潤發
    流通事業股份有限公司景平店員工乙○○於偵查及本院審理
    時到庭指證明確，其於本院審理時具結證述：「（檢察官問
    ：職業及擔任的工作？）大潤發景平店，負責安全及肅竊的
    工作」、「（檢察官問：97年10月8 日傍晚時候，你發現丙
    ○○攜帶一盒刮鬍刀片，未結帳而離開，當時是你從頭看到
    尾？）是的，我當時在巡場時候，他剛好從我旁邊經過，我
    看到購物車上有三包米、一盒刮鬍刀片，刮鬍刀是放在旁邊
    ，然後他往前走到促銷區，我看到他在翻東西，他走的時候
    我看一下，結果發現刮鬍刀片不見」、「（檢察官問：當你
    發現刮鬍刀片不見時，他有無繼續購物？）有。我一直尾隨
    在他後面。他沒有買幾樣東西」、「（檢察官問：尾隨多久
    ？）約半個小時以上」、「（檢察官問：當他從你面前推車
    過去，放刮鬍刀的區域，差距有多遠？）約十五公尺」、「
    （檢察官問：從你面前經過，又過了幾公尺他才開始整理購
    物車的東西？）約三、四公尺」、「（檢察官問：結帳時候
    ，不需要把三包米都搬上去？）一般我們都會全部要搬上來
    ，有時候為了客人方便，會請他搬一包上來，再將價錢乘以
    三倍」、「（檢察官問：當被告沒有結帳這筆刮鬍刀，你攔
    住他時，他的表情如何？）我有先表明身分，請他把收據給
    我看一下，我問他到底結帳完沒有，當我把刮鬍刀片翻出來
    給他看時，他說他沒有買。他說他忘記了」、「（審判長問
    ：在哪裡翻出來刮鬍刀片？）當時被告的三包米是上下疊著
    的，被告是將第一包米拿到櫃檯結帳，刮鬍刀片是在第二包
    米及第三包米中間找到的」等語明確（詳本院98年4 月7 日
    審判筆錄第3 至5 頁），且被告於本院訊問時亦自承：「我
    有在放置刮鬍刀的櫃子上拿取一盒刮鬍刀片」、「我沒有結
    帳，是因為當時沒有看到刮鬍刀片在我車上」等語（詳本院
    卷第27頁背面），足徵證人乙○○上開證述應屬實在，並無
    設詞攀誣，或虛構犯罪事實以陷害被告丙○○之情形，其前
    揭證述，應堪採信。此外，復有臺北縣政府警察局中和分局
    扣押物品目錄表、贓物認領保管單各1 紙、扣押物品照片1
    幀及監視錄影器畫面翻拍照片4 幀在卷可按，足見上情非虛
    。
(二)被告丙○○雖以前揭情詞置辯，然經本院函詢三軍總醫院國
    軍臺北門診中心附設民眾診療服務處有關被告所罹病症暨所
    服用之藥物反應，該中心回覆以：「病患丙○○自97年7 月
    18 日 起於三軍總醫院國軍台北門診中心附設民眾診療服務
    處規則就診，其主要之症狀係過度焦慮、憂鬱情緒、失眠、
    注意力不集中、專注能力減退、記憶變差及社會功能退化等
    症狀，而其主要之精神科藥物則為新一代之抗憂鬱劑，解焦
    慮藥物及引導睡眠之藥物，以一般患者而言，所服用之藥物
    劑量屬於較偏輕劑量，依臨床經驗來說，應可有助改善其憂
    鬱、焦慮、注意力不集中等症狀，睡眠品質亦可改善，另據
    病患丙○○描述，其除服用上述藥品外，尚於一般藥粧站或
    網路購買情緒助益健康食品（依仿單提示其可能有助於安定
    緊張情緒，加強抗憂鬱效果，及加深睡眠品質等作用，而病
    患丙○○所自行購買之健康食品，依其所述，可能包含GABA
    ，SAM-e ，SHPT等），依以上之綜合判斷，其所服用之院方
    處方藥物及輔助情緒改善之健康食品，經驗上來說，凡按處
    方指示服用，應不致造成嚴重之副作用症狀」，此有三軍總
    醫院國軍台北門診中心附設民眾診療服務處98年4 月1 日院
    三北診字第980000005 號函文1 份在卷可稽（詳本院卷第35
    至36頁），因之，被告若因焦慮、憂鬱情緒、失眠、專注能
    力減退、記憶變差等病徵而服用三軍總醫院醫師所開立之藥
    物，所產生之結果係上開病徵得以獲得改善，此與被告辯稱
    ：服用憂鬱症之藥物後，造成其精神狀況不佳云云迥異。況
    且，被告所購買之三包米是上下疊置，其將第一包米搬至櫃
    檯結帳，而刮鬍刀片係放置在購物車上之第二包米及第三包
    米中間乙節，已據證人乙○○證述在前，被告先預將刮鬍刀
    片放置在第二包米及第三包米中間之舉止，顯非精神狀況不
    佳之人所能為，亦與常情相悖。是由被告預將刮鬍刀片放置
    在第二包米及第三包米中間，另於結帳時僅將第一包米搬至
    櫃檯結帳，再將第二、三包米留在購物車內等情觀之，被告
    顯有以上開情狀掩人耳目，不欲將刮鬍刀片予以結帳而攜帶
    出場之竊盜故意至為明確。被告上開辯解，顯係卸責推諉之
    詞，不足憑信。
三、核被告丙○○所為，係犯刑法第320 條第1 項之竊盜罪。原
    審以被告昔無前科紀錄，有臺灣高等法院被告前案紀錄表在
    卷可參，素行尚佳，犯罪之動機、目的、手段，所竊取財物
    之價值不高暨被告犯罪後否認犯行之態度等一切情狀，依刑
    事訴訟法第449 條第1 項前段、第3 項、第454 條第2 項，
    刑法第320 條第1 項、第42條第3 項，刑法施行法第1 條之
    1 第1 項、第2 項前段等規定，判處罰金新臺幣5,000 元，
    如易服勞役，以新臺幣1,000 元折算壹日，其認事用法均無
    違誤，量刑亦屬妥當。被告上訴意旨仍執前詞否認犯行，求
    予撤銷改判，為無理由，應予駁回。
據上論斷，應依刑事訴訟法455 條之1 第1 項、第3 項、第368
條、第373條，判決如主文。
本案經檢察官吳宗光到庭執行職務。
中    華    民    國    98    年     4    月    21    日
              刑事第十三庭 審判長 法  官  李幼妃
                                  法  官  張紹省
                                  法  官  鄭燕璘
上列正本證明與原本無異。
不得上訴。
中    華    民    國    98    年     4    月    21    日
                                  書記官  陳筱惠


司法院資訊處製作；財團法人民間司法改革基金會備份。
